【裁判字號】    89,上訴,860
【裁判日期】    890331
【裁判案由】    搶奪等
【裁判全文】
臺灣高等法院刑事判決                            八十九年度上訴字第八六號
    上  訴  人
    即  被  告  甲○○
    選任辯護人  吳仲立
右上訴人，因搶奪等案件，不服臺灣宜蘭地方法院，八十八年度訴字第二九六號，中
華民國八十九年二月十一日第一審判決（起訴案號：臺灣宜蘭地方法院檢察署八十八
年度偵字第三０九五號）提起上訴，本院判決如左：
    主      文
上訴駁回。
    事      實
一、甲○○係設於宜蘭縣蘇澳鎮○○○路七號「腊藝實業股份有限公司」（以下簡稱
    腊藝公司）之負責人，於民國八十八年七月二十一日下午五時許，當依法執行職
    務之公務員宜蘭縣政府環境保護局稽查員乙○○以民眾檢舉而至腊藝公司執行稽
    查職務時，明知乙○○係依法執行職務之公務員，因不滿乙○○對其公司內燃燒
    廢棄物之情形紀錄拍照，竟於出手欲奪取乙○○之照相機底片未果後，意圖為自
    己不法之所有，而搶奪乙○○腰際之黃色皮套行動電話（ＮＯＫＩＡ牌，號碼0
    000000000號）一支，得手後，並對乙○○脅迫稱：若不將底片曝光，
    休想拿回行動電話，若走出大門即將行動電話丟棄，及要找員工打你，不讓你回
    去等語，對於公務員依法執行職務時，施強暴、脅迫。
二、案經被害人乙○○訴由宜蘭縣警察局蘇澳分局報請臺灣宜蘭地方法院檢察署檢察
    官偵查起訴。
    理      由
一、訊據上訴人即被告甲○○除矢口否認有犯妨害公務及搶奪之犯行，辯稱：被告一
    開始根本不知道告訴人乙○○係依法執行職務之公務員，甚至誤認告訴人可能係
    類似工業間諜之人士，前來偷拍場內設備，且當時乙○○係穿著便服背對著被告
    ，誤會更易產生，故被告當時行為就算反應過度，純粹基於過失，並無妨害公務
    之犯意，故不成立妨害公務罪，又被告拿到告訴人之行動電話，係因誤認告訴人
    身分，雙方發生爭執拉扯，一來一往是在拉扯間順手亂抓到所致，被告自始均無
    據為所有之意，而被告拿到告訴人行動電話後，並未立即返還，用意僅在要求告
    訴以相機底片或曝光交換，亦無據為所有之意，亦不應構成搶奪罪等語（參見被
    告八十九年三月二十二日所具刑事答辯狀及本院審理筆錄）外對右揭事實供承不
    諱，惟查右揭事實及告訴人於進入被告公司時即表明其係宜蘭縣政府環境保護局
    稽查員等情，業據告訴人乙○○指訴綦詳，而告訴人乙○○確係宜蘭縣政府環境
    保護局稽查員，當時係依法執行公務之公務員，亦據證人宜蘭縣政府環境保護局
    職員江國濱於偵查中結證屬實，並有宜蘭縣環境保護局環保報案中心陳情案件處
    理電腦管制單及空氣污染稽查紀錄工作單各一紙附卷足憑。參之被告於警訊時亦
    供稱：告訴人於當日下午五時至伊公司，竟二話不說，也未表明其身份，就拍下
    伊經營公司全景，伊發現後前往制止，並稱為何在伊公司內拍照，而告訴人稱係
    環保局人員，因而與他當場理論如何處理環保工作等語。（參見偵查卷第四頁警
    訊筆錄）顯見被告於對告訴人施強暴脅迫前，已明知告訴人係依法執行公務之人
    員自不能謂無妨害公務之犯意。又告訴人確有黃色皮套之行動電話（ＮＯＫＩＡ
    牌，號碼0000000000號）一支，有統一發票及遠傳電信股份有限公司
    行動電話服務申請書影本各一紙附卷足憑，核與證人康美嬌於偵查中證述之情節
    相符，並經證人江國濱於偵查中結證屬實；且告訴人於當日下午四時五十四分五
    十六秒前往被告之蜡藝公司時，曾打電話回宜蘭縣環境保護局報案中心陳述其正
    在蜡藝公司外巡視，且邊走邊說已發現該公司後面好像有看到焚化等情，亦據
    證人江國濱於偵查中結證明確。參之證人即事發後前往現場處理之警員周吉郎於
    原審結證稱：告訴人報案就有說他行動電話被搶走等語。復有被告搶奪告訴人之
    黃色皮套行動電話後，經告訴人拍照被告手持告訴人行動電話之照片附卷可資佐
    證。足徵告訴人之指訴應屬非虛，堪予採信。又被告自警訊迄原審偵審中均矢口
    否認有搶奪告訴人行動電話之犯行，且被告於事發後直至原審於八十九年一月二
    十九日辯論終結後之八十九年二月四日，其間相距達六月餘之久始因畏罪委請羅
    東鎮鎮民代表陳鴻禧與告訴人協調達成和解將行動電話返還告訴人並同意給付告
    訴人新台幣十萬元作為補償金（見被告八十九年三月二十二日所具刑事答辯狀及
    所附協調紀錄），謂被告並無意圖為自己不法所有之犯意，孰能置信？綜上以觀
    ，顯見被告上開所辯及其於原審辯稱：告訴人於案發之時，至被告之工廠，僅在
    辦公室門口敲二下門即逕入廠區，被告之配偶見狀乃隨後追趕，數分鐘後被告乃
    趕至廠區，見告訴人正對廠區內照相，由於廠區內有被告所自行研發之捲紙機，
    被告以為告訴人在拍攝該等機器，乃出面加以制止，因而與告訴人發生爭執，其
    後告訴人方對被告表示其係環保局人員，被告知悉後，亦同意其拍照，並未妨害
    公務，亦未搶奪告訴人之行動電話，至告訴人所拍攝之照片內之人確係被告，惟
    被告手握之黃色皮套行動電話係被告公司所有云云，均屬圖卸刑責之詞，應均不
    足採，被告右揭罪證明確，犯行洵堪認定。
二、核被告對於依法執行職務之公務員施強暴脅迫，所為係犯刑法第一百三十五條第
    一項之對於依法執行職務公務員施強暴脅迫罪。又被告意圖為自己不法之所有，
    而搶奪他人之動產部分，所為係另犯刑法第三百二十五條第一項之搶奪罪。被告
    所犯右開二罪名間，有方法結果之牽連關係，應依牽連犯之規定，從一重之刑法
    第三百二十五條第一項之搶奪罪處斷。原審本同上之見解，適用刑法第一百三十
    五條第一項、第三百二十五條第一項、第五十五條，罰金罰鍰提高標準條例第一
    條前段，審酌被告之品行，對依法執行職務之公務員施強暴脅迫及意圖為自己不
    法之所有搶奪他人動產之犯罪動機、目的、手段、對公務員執行公權力及被害人
    所生之危害，與其犯罪後猶飾詞卸責，否認犯行，不知悔悟之態度等一切情狀，
    量處有期徒刑一年六月，認事用法均無不合，量刑亦無不當，被告上訴意旨矢口
    否認有犯妨害公務罪及搶奪罪指摘原判決不當為無理由，應予駁回。
三、據上論斷，應依刑事訴訟法第三百六十八條判決如主文。
本案經檢察官鄭龍照到庭執行職務。
中     華     民     國    八十九   年      三        月     三十一     日
                             臺灣高等法院刑事第十庭
                                 審判長法  官  蔡  長  溪
                                       法  官  溫  耀  源
                                       法  官  楊  貴  志
右正本證明與原本無異。
如不服本判決應於收受送達後十日內向本院提出上訴書狀，其未敘述上訴之理由者並
得於提起上訴後十日內向本院補提理由書（均須按他造當事人之人數附繕本）。
                                       書記官  葉  倫  楨
中     華     民     國    八十九   年      四        月      七        日
本案論罪科刑法條全文：
刑法第三百二十五條第一項
意圖為自己或第三人不法之所有，而搶奪他人之動產者，處六月以上五年以下有期徒
刑。
刑法第一百三十五條第一項
對於公務員依法執行職務時，施強暴脅迫者，處三年以下有期徒刑、拘役或三百元以
下罰金。


司法院資訊處製作；財團法人民間司法改革基金會備份。
